【裁判字號】    95,訴,3736
【裁判日期】    951229
【裁判案由】    毒品危害防制條例
【裁判全文】
臺灣高雄地方法院刑事判決              95年度訴字第3736號
公  訴  人  臺灣高雄地方法院檢察署檢察官
被      告  乙○○
                    （現於臺灣高雄女子監獄執行中）
上列被告因違反毒品危害防制條例案件，經檢察官提起公訴（95
年度毒偵字第7140號），本院判決如下：
    主  文
乙○○連續施用第一級毒品，處有期徒刑捌月。
    事  實
一、乙○○前於民國92年間因施用毒品案件，經本院以92年度毒
    聲字第5530號裁定送觀察、勒戒後，因認有繼續施用毒品之
    傾向，經本院以92年度毒聲字第7201號裁定令入戒治處所施
    以強制戒治，於強制戒治屆滿6 月後，經臺灣高雄女子戒治
    所評定成效合格而無繼續戒治之必要，於93年5 月28日執行
    完畢釋放出所，並經臺灣高雄地方法院檢察署檢察官以93年
    度戒毒偵字第367 號為不起訴處分確定；復於94年間因施用
    第一級毒品案件，經本院以94年度訴字第1159號判處有期徒
    刑10月，上訴後嗣經台灣高等法院高雄分院以95年度上訴字
    第173 號撤銷原判，改判有期徒刑1 年確定；另因施用第二
    級毒品案件，經本院以94年度簡字第6364號判處有期徒刑2
    月確定在案。詎仍不知悔改，復於前述強制戒治執行完畢釋
    放後5 年內，基於施用第一級毒品海洛因之概括犯意，自95
    年3 月10日下午5 、6 時許起至同年6 月20日下午5 、6 時
    許止，以每2 、3 天1 次之頻率，在其位於高雄市○○區○
    ○路62巷10號4 樓之2 居所，以將第一級毒品海洛因摻水加
    入注射針筒內注射之方式，連續施用第一級毒品海洛因多次
    ，嗣於同年月23日下午5 時許，在高雄市○○區市○路與旺
    盛街口，因另案遭警方查緝，並徵得其同意採集尿液送驗，
    結果呈嗎啡陽性反應，而悉上情。
二、案經高雄市政府警察局新興分局報請臺灣高雄地方法院檢察
    署檢察官偵查起訴。
    理  由
壹、有罪部分：
一、證據能力：
    按被告以外之人於審判外之言詞或書面陳述，除法律有規定
    者外，不得作為證據，刑事訴訟法第159 條固定有明文，惟
    被告以外之人於審判外之陳述，雖不符同法第159 條之1 至
    之4 規定，而經當事人於審判程序同意作為證據，法院審酌
    該言詞陳述或書面陳述作成時之情況，認為適當者，亦得為
    證據。又當事人、代理人或辯護人於法院調查證據時，知有
    第159 條第1 項不得為證據之情形，而未於言詞辯論終結前
    聲明異議者，視為有前項之同意，此亦據同法159 條之5 規
    定甚明。查高雄市立凱旋醫院95年7 月3 日A00000000 號濫
    用藥物尿液檢驗報告、高市警局新興分局煙毒尿液送驗登記
    代碼對照簿證檢驗對照表、臺灣高雄地方法院檢察署刑案資
    料查註紀錄表、全國施用毒品案件紀錄表、受觀察勒戒人毒
    品及前科紀錄簡列表，固均為被告乙○○以外之人所為之書
    面陳述，屬傳聞證據，惟被告於本院準備程序及審判程序均
    未對於上開證據爭執證據能力並同意引為證據，本院審酌上
    開書面陳述作成時之證據取得過程並無瑕疵，且與待證事實
    具有關連性等情況，認為適當，應認依刑事訴訟法第159 條
    之5 第1 項之規定，得為證據，而有證據能力。另卷附扣押
    筆錄、扣押物品目錄表，被告爭執其上之簽名、指印非其所
    為，經本院以肉眼比對該簽名字跡，顯與被告於警詢、偵查
    及本院審理中所為簽名之字體、運筆方向均不相同，堪認非
    出於被告所為，則該扣押筆錄、扣押物品目錄表既有上揭之
    重大瑕疵，自不得做為證據，而無證據能力。
二、訊據被告對於上揭施用第一級毒品海洛因之事實於偵查及本
    院審理時坦承不諱，且被告於95年6 月23日下午5 時許為警
    查獲後所採集之尿液，經送檢驗之結果，確呈嗎啡陽性反應
    ，此有高雄市立凱旋醫院95年7 月3 日A00000000 號濫用藥
    物尿液檢驗報告及高市警局新興分局煙毒尿液送驗登記代碼
    對照簿證檢驗對照表各1 份附卷可稽。又海洛因服用後於24
    小時內，經由尿液排出之量可能達施用劑量之80% 。另Mich
    aelL.Smuth等人針對不同受試者，以注射方式給予一次劑量
    3mg 至12mg海洛因進行試驗結果顯示注射劑量增加，可檢出
    嗎啡陽性反應（濃度高於或等於300ng/ml）之時間亦有延長
    之趨勢，而不同受試者可檢出嗎啡陽性之時間各異，平均為
    1 至2 天，惟部分注射12mg海洛因者，至72小時仍可檢出微
    量嗎啡成分，故若服用高劑量海洛因，其尿液在72至96小時
    內，仍有檢出嗎啡成分可能性，業經行政院衛生署管製藥品
    管理局92年2 月7 日管檢字第0920000881號函示明確。則被
    告供稱其最後1 次施用之時間係95年6 月20日下午5 、6 時
    許即同年月23日下午5 時採尿回溯前3 日乙情，尚非無據，
    是被告之任意性自白核與事實相符，應堪採信。本案事證明
    確，被告上開施用毒品犯行，堪以認定。
三、按觀察、勒戒或強制戒治執行完畢釋放後，5 年內再犯毒品
    危害防制條例第10條施用毒品之罪者，應依法追訴。毒品危
    害防制條例第23條第2 項定有明文。本件被告因施用毒品案
    件，經本院裁定送勒戒處所觀察、勒戒及強制戒治，於93年
    5 月28日強制戒治執行完畢，並經臺灣高雄地方法院檢察署
    檢察官以93年度戒毒偵字第367 號為不起訴處分確定乙節，
    此有臺灣高雄地方法院檢察署刑案資料查註紀錄表、全國施
    用毒品案件紀錄表及臺灣高等法院被告前案紀錄表等件在卷
    可參，是被告於送強制戒治執行完畢釋放後，5 年內再犯本
    件施用第一級毒品海洛因罪行，依前開法條之規定，應依法
    追訴，本院就被告本件施用毒品犯行，自得依法論罪科刑。
四、論罪科刑：
  (一)被告行為後，刑法及刑法施行法業於94年2 月2 日經總統以
    華總一義字第09400014901號令修正公佈，並於95年7月1 日
    施行，參酌最高法院95年5 月23日刑事庭第8 次會議決議，
    修正後刑法第2 條第1 項之規定，係規範行為後法律變更所
    生新舊法律比較適用之準據法，於新刑法施行後，應適用修
    正後刑法第2 條第1 項之規定，為「從舊從輕」之比較。另
    於比較時應就罪刑有關之共犯、未遂犯、想像競合犯、牽連
    犯、連續犯、結合犯，以及累犯加重、自首減輕暨其他法定
    加減原因（如身份加減）與加減比例等一切情形，本於統一
    性及整體性原則，綜其全部罪刑之結果而為比較。查被告行
    為後，刑法第56條關於連續犯之規定業於94年1 月7 日修正
    公布刪除，並於95年7 月1 日施行，則被告之犯行，因行為
    後新法業已刪除連續犯之規定，此刪除雖非犯罪構成要件之
    變更，但顯已影響行為人刑罰之法律效果，自屬法律變更。
    本件被告先後多次施用第一級毒品海洛因，主觀上顯係基於
    施用第一級毒品之同一犯意，客觀上逐次實施數次行為而具
    連續性，進而侵害同性質之法益，惟因其各次行為依一般社
    會健全觀念，在時間差距上，可以分開，在刑法評價上，各
    具獨立性，每次行為皆可獨立成罪，是依修正前刑法第56條
    之規定，本得適用連續犯規定而論以一罪，並得加重其刑至
    二分之一，惟因修正後刑法刪除前開連續犯規定，以致被告
    前揭多次施用第一級毒品之數次構成要件行為須依法分別論
    以數罪而併罰之，依新法第2 條第1 項規定比較新、舊法之
    結果，仍以行為時即修正前刑法第56條之規定較有利於被告
    （最高法院95年第8 次刑事庭會議決議亦採同一見解）。故
    本件應依修正前刑法第56條作為被告論罪科刑之基礎。
  (二)核被告所為施用第一級毒品海洛因之行為，係犯毒品危害防
    制條例第10條第1 項之施用第一級毒品海洛因罪。其持有第
    一級毒品海洛因之低度行為，為施用第一級毒品海洛因之高
    度行為所吸收，不另論罪。其先後多次施用第一級毒品海洛
    因之犯行，時間緊接，方法相同，觸犯構成要件相同之罪名
    ，顯係基於概括犯意為之，為連續犯，爰依修正前刑法第56
    條之規定論以一罪，並加重其刑。爰審酌被告經強制戒治、
    判處徒刑後，仍未能戒絕其毒癮而再次違犯施用毒品罪，足
    證前開保安處安措施及處刑均已難矯治其惡性，惟念其於犯
    罪後坦承犯行及所犯為自戕行為等一切情狀，量處如主文所
    示之刑，以資懲儆。
貳、不另為免訴之諭知部分：
一、公訴意旨另以：被告基於施用第一級毒品海洛因之概括犯意
    ，自94年底起至95年3月9日之某時止，在其位於高雄市○○
    區○○路62巷10號4 樓之2 居所，以將第一級毒品海洛因摻
    水加入注射針筒內注射之方式，連續施用第一級毒品海洛因
    多次，因認此部分亦涉犯連續施用第一級毒品罪嫌等語。
二、按「案件曾經判決確定者，應為免訴之判決」，刑事訴訟法
    第302 條第1 款定有明文。次按，刑事訴訟法第302 條第1
    款規定，案件曾經判決確定者，應為免訴之判決，係以同一
    案件，已經法院為實體上之確定判決，該被告應否受刑事制
    裁，既因前次判決而確定，不能更為其他有罪或無罪之實體
    上裁判。此項原則，關於實質上一罪或裁判上一罪（如刑法
    第55條及第56條之犯罪），其一部事實已經判決確定者，對
    於構成一罪之其他部分，固亦均應適用，但此種事實係因審
    判不可分之關係在審理事實之法院，就全部犯罪事實，依刑
    事訴訟法第267 條規定，本應予以審判，故其確定判決之既
    判力自應及於全部之犯罪事實，惟若在最後審理事實法院宣
    示判決後始行發生之事實，既非該法院所得審判，即為該案
    判決之既判力所不能及（最高法院32年上字第2578號判例可
    資參照），是既判力對於時間效力之範圍應以最後審理事實
    法院之宣示判決日為判斷之標準自明。
三、經查，被告於93年10月間某日起至94年10月14日19時20分許
    回溯24小時內之某時，以每2 、3 天一次之頻率，在高雄市
    ○○路我家飯店內及居所，連續施用第一級毒品海洛因多次
    之犯行，業經本院於94年11月16日以94年度訴字第1159號判
    處有期徒刑10月，嗣經檢察官提起上訴，經台灣高等法院高
    雄分院於95年3 月7 日以95年度上訴字第173 號宣示撤銷原
    判決，改判有期徒刑1 年確定在案乙節，有台灣高等法院被
    告前案紀錄表、本院94年度訴字第1159號判決書、台灣高等
    法院高雄分院95年度上訴字第173 號判決書各1 份在卷可稽
    ，並經本院查核無誤。又訊據被告於本院審理中自承其在上
    開判決前約每3 、4 天即施用一次海洛因，判決後其自95年
    3 月10日又開始施用，約2 、3 天即施用一次等語（見本院
    95 年12 月25日審判筆錄第4 、5 頁），顯見其毒癮並未斷
    絕，則本件前揭起訴之犯罪事實，與前開經台灣高等法院高
    雄分院判決確定者，二者所犯均係施用第一級毒品海洛因，
    犯罪構成要件顯然相同；且其施用海洛因之犯罪行為係連續
    反覆為之未中斷；復斟酌毒品施用易致成癮，應認被告此部
    分犯行，與前開業經判決確定之部分，係基於概括犯意反覆
    所為，具有連續犯之裁判上一罪關係甚為灼然。雖被告行為
    後刑法第56條連續犯之規定，業已於94年2 月2 日修正公佈
    刪除，並於95年7 月1 日施行，惟經比較新、舊法之結果，
    修正前刑法關於連續犯之規定顯較有利於被告，而應適用被
    告行為時法律即舊法論以連續犯已如前述。故本案被告上揭
    自94年底起至95年3 月9 日之某時止，連續施用第一級毒品
    海洛因犯行，依審判不可分原則，即應為前案確定判決之效
    力所及，揆諸前揭說明，本應為免訴之諭知，惟與前開論罪
    科刑部分具連續犯之裁判上一罪關係，爰不另為免訴之諭知
    。
據上論斷，應依刑事訴訟法第273 條之1 第1 項、第299 條第1
項前段，毒品危害防制條例第10條第1 項，刑法第2 條第1 項前
段、第11條前段、修正前刑法第56條，判決如主文。
本案經檢察官甲○○到庭執行職務。
中    華    民    國    95    年    12    月    29    日
                  刑事第十六庭審判長法  官  黃惠玲
                                    法  官  蔣志宗
                                    法  官  郭宜芳
以上證明與原本無異。
如不服本判決，應於判決送達後10日內，向本院提出上訴狀。
中    華    民    國    95    年    12    月    29    日
                                    書記官  陳素徵
附錄本案論罪科刑之法條全文：
毒品危害防制條例第10條
施用第一級毒品者，處6月以上5年以下有期徒刑。
施用第二級毒品者，處3年以下有期徒刑。


司法院資訊處製作；財團法人民間司法改革基金會備份。
